臺灣嘉義地方法院刑事裁定　　　　　　　100年度聲字第876號
聲　請　人　臺灣嘉義地方法院檢察署檢察官
受　刑　人　陳信男
上列聲請人因受刑人數罪併罰有二裁判以上，聲請定其應執行刑
（100年度執字第2648號），本院裁定如下：
    主  文
陳信男所犯如附表所示之罪，應執行有期徒刑伍月，如易科罰金
，以銀元參佰元即新臺幣玖佰元折算壹日。
    理  由
一、聲請意旨略以：受刑人陳信男因犯偽造文書等罪，先後經法
    院判決確定如附表，應依刑法第53條、第51條第5款，定其
    應執行之刑，爰依刑事訴訟法第477條第1項聲請裁定其應執
    行之刑及易科罰金折算標準等語。
二、按數罪併罰案件之執行，以法院所定應執行之刑執行期滿，
    為執行完畢之時；若其中一罪之徒刑或拘役先執行期滿，法
    院始依檢察官聲請裁定定數罪應執行之刑確定，其在裁定前
    已先執行之罪，因嗣後合併他罪定應執行刑結果，檢察官所
    換發之執行指揮書，係執行定應執行刑之裁定，其之前已執
    行之刑期部分，僅應予以扣除，不能認已執行完畢。（最高
    法院97年度臺非字第364號判決意旨參照）。
三、又按刑法第2條第1項規定：「行為後法律有變更者，適用行
    為時之法律。但行為後之法律有利於行為人者，適用最有利
    於行為人之法律」。再按「裁判確定前犯數罪，其中一罪在
    新法施行前者，亦同（即應為新舊法比較）。」，此有最高
    法院民國95年5月23日第8次刑事庭會議決議可資參照。經查
    ：本件受刑人陳信男所犯如附表編號2所示之罪，係在刑法
    修正施行前（即95年6月30日以前）所為，行為後法律變更
    ，而上開各罪於定應執行刑、易刑處分，即生新舊法之比較
    適用問題，茲說明如下：
（一）受刑人行為後，刑法第51條業於94年2月2日修正公布，並
      於95年7月1日施行，刑法第51條第5款原規定多數有期徒
      刑合併應執行之刑不得逾20年，刑法95年7月1日修正施行
      後，提高合併應執行之最高度刑期為30年，又定執行刑為
      科刑規範事項，自有就新舊法比較必要（最高法院95年第
      8次刑事庭會議決議參照），比較後應適用最有利於受刑
      人之舊法。
（二）定執行刑之立法意旨，一方面為執行刑之便利，他方面係
      為受刑人之利益，故合於併罰定應執行刑之數罪，其自由
      刑易科罰金之折算標準不同者，於定應執行刑時，應擇有
      利於受刑人之折算標準適用之（最高法院72年度第9次刑
      事庭會議決議﹙一﹚及84年度臺非字第452號判決意旨參
      照）。而修正前之刑法第41條第1項前段規定：「犯最重
      本刑為5年以下有期徒刑以下之刑之罪，而受6個月以下有
      期徒刑或拘役之宣告，因身體、教育、職業、家庭之關係
      或其他正當事由，執行顯有困難者，得以1元以上3元以下
      折算1日，易科罰金。」，當時之易科罰金之折算標準，
      刪除前罰金罰鍰提高標準條例第2條前段規定，就其原定
      數額提高為100倍折算1日，則其易科罰金之折算標準，應
      以銀元300元折算1日，經折算為新臺幣後，應以新臺幣
      900元折算為1日。惟95年7月1日修正公布施行之刑法第41
      條第1項前段則規定：「犯最重本刑為5年以下有期徒刑以
      下之刑之罪，而受6個月以下有期徒刑或拘役之宣告者，
      得以新臺幣1,000元、2,000元或3,000元折算1日，易科罰
      金。」，比較修正前後之易科罰金折算標準，以95年7月1
      日修正公布施行前之規定，較有利於受刑人，爰依刑法第
      2條第1項前段規定，適用修正前刑法第41條第1項前段，
      就本件應執行之刑諭知易科罰金之折算標準。
四、再按數罪併罰，有二裁判以上者，依刑法第51條規定，定其
    應執行刑，刑法第53條定有明文。查經查受刑人陳信男因犯
    偽造文書等案件，先後經法院判決如附表所示之刑，有各該
    判決書及臺灣高等法院被告前案記錄表在卷可稽，且均經分
    別確定在案。茲檢察官聲請定其應執行之刑，本院審核各有
    關案卷判決後，以受刑人所犯各罪均在裁判確定前，及依上
    開說明認聲請為正當，就各罪宣告之有期徒刑定其應執行之
    刑，並諭知易科罰金之折算標準。
五、依刑事訴訟法第477條第1項，刑法第2條第1項前段、第53條
    、第51條第5款（修正前）、第41條第1項前段（修正前），
    罰金罰鍰提高標準條例第2條（廢止前），裁定如主文。
中    華    民    國  100    年    8    月    31    日
                  刑事第三庭 法  官  葉淑儀
上列正本證明與原本無異。
如不服本裁定，應於裁定送達後5日內向本院提出抗告狀（應附
繕本）。
中    華    民    國  100    年    8    月    31    日
                             書記官  劉美娟
附表：
┌────────┬─────────┬─────────┐
│  編      號    │        1         │        2         │
├────────┼─────────┼─────────┤
│  罪      名    │竊盜              │偽造文書          │
├────────┼─────────┼─────────┤
│  宣  告  刑    │有期徒刑3月，如易 │有期徒刑4月，減為 │
│                │科罰金，以新臺幣  │有期徒刑2月，如易 │
│                │1,000元折算1日    │科罰金，以銀元300 │
│                │                  │元即新臺幣900元折 │
│                │                  │算1日             │
├────────┼─────────┼─────────┤
│  犯 罪 日 期   │99年05月21日      │95年02月03日      │
├────────┼─────────┼─────────┤
│偵查（自訴）機關│彰化地檢99年度速偵│嘉義地檢99年度偵緝│
│年度案號        │字第1263號        │字第541號         │
├────┬───┼─────────┼─────────┤
│        │法  院│臺灣彰化地方法院  │臺灣嘉義地方法院  │
│        ├───┼─────────┼─────────┤
│最  後  │案  號│99年度簡字第1088號│100年度嘉簡字第821│
│        │      │                  │號                │
│事實審  ├───┼─────────┼─────────┤
│        │判  決│                  │                  │
│        │      │99年07月09日      │100年05月31日     │
│        │日  期│                  │                  │
├────┼───┼─────────┼─────────┤
│        │法  院│臺灣彰化地方法院  │臺灣嘉義地方法院  │
│        ├───┼─────────┼─────────┤
│確  定  │案  號│99年度簡字第1088號│100年度嘉簡字第821│
│        │      │                  │號                │
│判  決  ├───┼─────────┼─────────┤
│        │判  決│                  │                  │
│        │確  定│99年08月03日      │100年06月30日     │
│        │日  期│                  │                  │
├────┴───┼─────────┼─────────┤
│是否為得易科罰金│是                │是                │
│之案件          │                  │                  │
├────────┼─────────┼─────────┤
│是否為併罰之數罪│否                │否                │
├────────┼─────────┼─────────┤
│ 備         註  │彰化地檢99年度執字│嘉義地檢100年度執 │
│                │第3885號（易服社會│字第3648號        │
│                │勞動已履行完畢）  │                  │
└────────┴─────────┴─────────┘